臺灣桃園地方法院刑事判決　　　　　　　 96年度易字第824號
公　訴　人　臺灣桃園地方法院檢察署檢察官
被　　　告　甲○○
上列被告因違反毒品危害防制條例案件，經檢察官提起公訴（96
度毒偵字第915 號）及臺灣板橋地方法院檢察署檢察官移送併辦
（96度毒偵字第5303號），因被告於準備程序中自白犯罪，經本
院合議庭裁定本件改由受命法官獨任進行簡式審判程序，茲判決
如下：
    主  文
甲○○施用第二級毒品，累犯，處有期徒刑陸月，如易科罰金，
以新臺幣壹仟元折算壹日，減為有期徒刑參月，如易科罰金，以
新臺幣壹仟元折算壹日。扣案第二級毒品安非他命參包（驗餘共
淨重零點參零陸柒公克及含微量安非他命之包裝袋參個）均沒收
銷燬之。
    事  實
一、甲○○前曾於民國90年間因違反毒品危害防制條例案件，經
    臺灣板橋地方法院以90年12月11日以90年毒聲字第4773號裁
    定送觀察、勒戒後，經認無繼續施用傾向，由臺灣板橋地方
    法院檢察署檢察官以90年度毒偵字第4634號為不起訴處分。
    其復於93年間因違反毒品危害防制條例案件，經臺灣板橋地
    方法院於94年4 月29日以94年度簡字第203 號判處有期徒刑
    4 月確定，其於94年11年10日入監服刑，嗣於95年3 月8 日
    縮刑期滿執行完畢。詎其不知悔改，復基於施用第二級毒品
    海洛因之犯意，於96年1 月30日，在位於臺北縣土城市之友
    人住處，施用毒品安非他命1 次。嗣於96年1 月31日晚上9
    時50分許，在桃園縣桃園市○○街與民有街口為警查獲，並
    扣得第二級毒品安非他命3 包（原合計淨重0.4497公克，取
    樣0. 143公克，驗餘共淨重0.3067公克），復經警採尿送驗
    結果，驗有安非他命類藥物陽性反應，因而查獲其上開施用
    毒品之情。
二、案經桃園縣政府警察局桃園分局報請臺灣桃園地方法院檢察
    署檢察官偵查起訴及臺灣板橋地方法院檢察署檢察官移送併
    辦。
    理  由
一、按除被告所犯為死刑、無期徒刑、最輕本刑為三年以上有期
    徒刑之罪或高等法院管轄第一審案件者外，於第一次審判期
    日前之準備程序進行中，被告先就被訴事實為有罪之陳述時
    ，審判長得告知被告簡式審判程序之旨，並聽取當事人、代
    理人、辯護人及輔佐人之意見後，裁定進行簡式審判程序，
    刑事訴訟法第273 條之1 第1 項定有明文。經核本件被告甲
    ○○所犯係死刑、無期徒刑、最輕本刑為三年以上有期徒刑
    以外之罪，其於準備程序中就被訴事實為有罪之陳述，經法
    官告知簡式審判程序之旨，並聽取公訴人、被告之意見後，
    本院爰依首揭規定，合議裁定由受命法官獨任進行簡式審判
    程序，合先敘明。
二、上揭犯罪事實，業據被告甲○○於本院審理時坦承不諱，並
    有為警查獲之第二級毒品安非他命3 包（原合計淨重0.4497
    公克，取樣0.143 公克，驗餘共淨重0.3067公克）扣案可證
    ，復有前開扣案第二級毒品安非他命3 包之照片在卷可佐。
    又被告經警查獲後，於96年2 月1 日，在桃園縣政府警察局
    桃園分局清溪派出所所採尿液，經送臺灣檢驗科技股份有限
    公司以酵素免疫分析法初驗及氣相層析質普儀複驗，均呈安
    非他命類陽性反應，此有臺灣檢驗科技股份有限公司濫用藥
    物尿液檢驗報告1 紙在卷可稽，再者，上開扣案之顆粒3 包
    （原合計淨重0.4497公克，取樣0.143 公克，驗餘共淨重0.
    3067公克）經送請憲兵司令部刑事鑑識中心鑑定結果，顆粒
    3 包含第二級毒品安非他命成分，有該中心於96年6 月27日
    函覆之安鑑字第0960001014號鑑定書1 紙在卷可按，是以，
    本件事證明確，被告犯行，洵堪認定。
三、查安非他命係毒品危害防制條例所列管之第二級毒品，為該
    條例第2 條第2 項第2 款所明定。修正毒品危害防制條例就
    施用毒品者，祇於「初犯」及「5 年後再犯」二種情形，有
    其追訴條件之限制，即須於初犯經觀察、勒戒或強制戒治釋
    放後，5 年內均無施用毒品之行為，始能認其前所實施之觀
    察、勒戒或強制戒治已足遮斷毒癮，而得於5 年後再犯時，
    再予適用初犯之規定，重行觀察、勒戒等程序。倘5 年內已
    經再犯，被依法追訴處罰，縱其第3 次（或第3 次以上）施
    用毒品之時間在初犯釋放5 年以後，即與「5 年後再犯」之
    情形有別，且因已於「5 年內再犯」，顯見其再犯率甚高，
    原實施觀察、勒戒或強制戒治，已無法收其實效，而無5 年
    戒斷期之存在，自無再經觀察、勒戒及強制戒治之必要，應
    由檢察官逕行起訴，始符新法修正之本旨（最高法院95年度
    台非字第59號判決參照）。被告於90年12月27日觀察、勒戒
    執行完畢後，5 年以內曾再犯施用第二級毒品安非他命之行
    為，經臺灣板橋地方法院於94年4 月29日以94年度簡字第20
    3 號判處有期徒刑4 月確定。此次於96年1 月30日再施用第
    二級毒品，自無再經觀察、勒戒及強制戒治之必要。核被告
    所為，係犯毒品危害防制條例第10條第2 項之施用第二級毒
    品罪。其持有第二級毒品安非他命之低度行為，應為施用第
    二級毒品之高度行為所吸收，不另論罪。被告前有如事實欄
    所述之犯罪科刑及執行情形，此有臺灣高等法院被告前案紀
    錄表1 份在卷可稽，其於上開有期徒刑執行完畢後，五年以
    內再故意犯本罪，應依刑法第47條第1 項規定論以累犯，並
    加重其刑。爰審酌被告素行、對社會之危害、不知悔改再犯
    施用毒品之情、施用毒品情節及其犯罪後坦承之態度等一切
    情狀，量處如主文所示之刑，並諭知易科罰金之折算標準。
    又查被告犯罪後，中華民國九十六年罪犯減刑條例業已制定
    ，經總統於96年7 月4 日公布，並自同年月16日起生效施行
    ，核本件被告之犯罪時間、罪名等項，均合於該條例所定之
    減刑條件，爰依該條例第2 條第1 項第3 款規定減其宣告刑
    二分之一，併諭知易科罰金之折算標準。末查扣案第二級毒
    品安非他命3 包（原合計淨重0.4497公克，取樣0.143 公克
    ，驗餘共淨重0.3067公克），係被告被當場查獲之第二級毒
    品，按鑑定機關於鑑定時，雖將毒品與包裝分別秤重，然因
    鑑定機關之安非他命毒品純度定量分析鑑驗標準作業程序，
    係將包裝內之粉末取出裝於該機關毒品檢驗用袋中進行安非
    他命純度定量分析，包裝則呈空袋形狀，但仍留有極微量粉
    末（安非他命）殘渣於塑膠袋中等情，則該包裝並未與毒品
    完全析離，是就本件毒品與包裝，均應依毒品危害防制條例
    第18條第1 項前段規定，諭知沒收銷燬之。又鑑定時經取樣
    鑑驗耗用之毒品，因已不存在，不得宣告沒收，一併敘明。
    至扣案之第三級毒品愷他命及FM2 部分，因依毒品危害防制
    條例第18條第1 項前段之規定，應予沒收銷燬之毒品，以經
    查獲之第一、二級毒品為限。又毒品依其成癮性、濫用性及
    對社會危害性，共分為四級，上開條例並就製造、運輸、販
    賣、意圖販賣而持有、以非法方法使人施用、引誘他人施用
    及轉讓不同品項之毒品等行為，分別定其處罰。至施用或持
    有第三、四級毒品，因其可罰性較低，故未設處罰之規定，
    僅就施用及持有第一、二級毒品科以刑罰。然鑑於第三、四
    級毒品均係管制藥品，特於同條例第11條之1 明定無正當理
    由，不得擅自持有；第18條第1 項後段復規定查獲之第三、
    四級毒品，無正當理由而擅自持有者，沒入銷燬之。從而，
    依同條例第18條第1 項後段應沒入銷燬之毒品，專指查獲施
    用或持有之第三、四級毒品而言；倘係查獲製造、運輸、販
    賣、意圖販賣而持有、以非法方法使人施用、引誘他人施用
    或轉讓第三、四級毒品，既屬同條例相關法條明文規定處罰
    之犯罪行為，即非該條項應依行政程序沒入銷燬之範圍。又
    同條例第19條第1 項所定「供犯罪所用或因犯罪所得之物」
    ，係指犯第4 條至第9 條、第12條、第13條或第14條第1 項
    、第2 項之罪所用或所得之物，不包括毒品本身在內，是尚
    不得援用此項規定為第三、四級毒品之沒收依據。再同條例
    對於查獲之製造、運輸、販賣、意圖販賣而持有、以非法方
    法使人施用、引誘他人施用及轉讓第三、四級毒品之沒收，
    並無特別規定，如其行為已構成犯罪，則該毒品即屬不受法
    律保護之違禁物，應回歸刑法之適用，依刑法第38條第1 項
    第款之規定沒收之，始為適法（最高法院96年度臺上字第89
    號判決要旨參照）。然因被告在本案係犯施用第二級毒品，
    揆諸前開說明，扣案之第三級毒品愷他命及FM2 部分，因由
    檢察官另行處理，本院爰不在本判決做任何之諭知，末此敘
    明。
四、退回併案部分：
  (一)有關臺灣板橋地方法院檢察署檢察官96年度毒偵字第5903號
    併案意旨略以：被告於96年3 月21日為警查獲採尿前回溯96
    小時內之某時，有施用安非他命之犯行，與本案起訴部分有
    時間密接，行為相同，顯係基於接續犯之裁判上一罪關係，
    而移送本院併辦審理等語。
  (二)按刑事法若干犯罪行為態樣，本質上原具有反覆、延續實行
    之特徵，立法時既予特別歸類，定為犯罪構成要件之行為要
    素，則行為人基於概括之犯意，在密切接近之一定時、地持
    續實行之複次行為，倘依社會通念，於客觀上認為符合一個
    反覆、延續性之行為觀念者，於刑法評價上，即應僅成立一
    罪。學理上所稱「集合犯」之職業性、營業性或收集性等具
    有重複特質之犯罪均屬之（最高法院95年度臺上字第1079號
    判決要旨參照）。經查：本件被告施用毒品之時間96年1 月
    30日，詎被告移送併辦所認定被告施用毒品之時間為96年3
    月21日為警查獲採尿前回溯96小時內之某時，相隔有約2 月
    之久，難認被告在密切接近之一定時、地持續實行之複次施
    用毒品行為，況被告於本院審理中自承，伊有想要戒掉吸食
    毒品，但因為交到壞朋友，只有在朋友相邀之情況下才會再
    吸毒，足見本件被告於96年3 月21日為警查獲採尿前回溯96
    小時內之某時施用第二級毒品之事實，係另行起意，並無基
    於毒癮而習慣性賡續施用安非他命之情形，難認與本案有何
    包括一罪之關係，非本件起訴效力所及，檢察官移送併辦部
    分，應退由檢察官另行處理。
據上論斷，應依刑事訴訟法第273 條之1 第1 項、第299 條第1
項前段，毒品危害防制條例第10條第2項、第18條第1項前段，刑
法第11條前段、第47條第1 項，中華民國九十六年罪犯減刑條例
第2 條第1 項第3 款、第7 條、第9 條，判決如主文。
本案經檢察官何嘉仁到庭執行職務
中　　華　　民　　國　　96　　年　　8 　　月　　31　　日
                  刑事第七庭    法　官　連雅婷
以上正本證明與原本無異。
如不服本判決，應於送達後10日內，向本院提出上訴狀。
                                書記官　張尹嫚
中　　華　　民　　國　　96　　年　　9 　　月　　3 　　日
附錄條文：
毒品危害防制條例第10條
施用第一級毒品者，處 6 月以上 5 年以下有期徒刑。
